【裁判字號】    99,訴,634
【裁判日期】    990728
【裁判案由】    清償信用卡消費款
【裁判全文】
臺灣士林地方法院民事判決               99年度訴字第634號
原      告  台新國際商業銀行股份有限公司
法定代理人  乙○○
訴訟代理人  甲○○
            丙○○
被      告  丁○○
上列當事人間清償信用卡消費款事件，本院於民國99年7 月14日
言詞辯論終結，判決如下：
    主  文
原告之訴駁回。
訴訟費用由原告負擔。
    事實及理由
甲、程序方面：
    按當事人就一定法律關係而生之訴訟得以文書合意定第一審
    管轄法院，民事訴訟法第24條著有明文。查兩造就本件法律
    關係所生之訴訟合意由本院管轄，有卷附信用卡會員約定條
    款第26條可稽，依民事訴訟法第24條第1 項之規定，本院自
    有管轄權，合先敘明。
乙、實體方面：
一、原告起訴主張：訴外人蔡達豪於民國91年12月23日與原告簽
    定信用卡會員約定條款，成立信用卡使用契約，領用信用卡
    1 張，卡號為0000000000000000號，而被告為附卡持有人。
    蔡達豪及被告於領用信用卡後，即得於各特約商店記帳消費
    ，且依該約定條款第16條之約定，應於當期繳款截止日即每
    月28日前向原告清償，或以循環信用方式繳付最低應繳金額
    ，逾期清償者，除喪失期限利益外，應自實際墊款日起給付
    原告按年息百分之20計算之利息，並依第18條約定給付以百
    分之3 計算之懲罰性違約金，並以連續3 期為限。詎蔡達豪
    自91年12月23日起至99年4 月12日止，尚餘新臺幣（下同）
    71萬872 元之消費帳款（其中本金44萬7,560 元、利息26萬
    3,312 元）迄未給付，迭經催告無效。因被告為附卡持有人
    ，依約定條款第3 條約定，應與蔡達豪負連帶清償責任。為
    此，依信用卡使用契約法律關係，訴請被告依約如數給付等
    語。並聲明：被告應給付原告71萬872 元，其中44萬7,560
    元自99年4 月13日起至清償日止按年息20%計算之利息。
二、被告則以：伊於91年7 月入伍迄今，係職業軍人，並未向原
    告申請信用卡，申請書上之簽名均非伊所簽，而正卡持卡人
    蔡達豪係伊父親，已於98年4 月5 日死亡，伊有申請拋棄繼
    承，而蔡達豪有無申請信用卡伊並不清楚，伊曾遺失身分證
    ，但從未交由蔡達豪保管。又原告所稱91年12月24日、92年
    4 月份之立榮航空機票費、93年8 月份龍門加油站之消費，
    伊當時均在服役，不可能去馬公。另92年4 月份至馬祖之機
    票消費帳款，伊當時亦於馬祖服役至94年7 月，要無可能於
    92年4 月15日去馬祖，同月21日即回台北等語，資為抗辯。
    並聲明：求為判決駁回原告之訴。
三、按當事人主張有利於己之事實者，就其事實有舉證之責任；
    按私文書應由舉證人證其真正。民事訴訟法第277 條前段、
    第357 條前段分別定有明文。次按當事人提出之私文書必須
    真正而無瑕疵者，始有訴訟法之形式的證據力，此形式的證
    據力具備後，法院就其中之記載調查其是否與系爭事項有關
    ，始有實質的證據力之可言（最高法院41年臺上第971 號判
    例意旨參照）。本件原告訴請被告給付，係以所提信用卡申
    請書及約定條款第3 條連帶保證責任約定、消費記錄為其請
    求論據。惟查，被告否認曾於信用卡申請書上簽名，亦未曾
    持卡消費，依前揭法條規定，自應由原告就信用卡申請書被
    告簽名之真正、被告確曾持卡消費之事實，負舉證之責。經
    查：
  (一)依原告所提信用卡申請書（本院卷第12頁）原本，比對被告
    於本院99年6 月30日言詞辯論期日當庭所書簽名（本院卷第
    32頁），兩者關於「丁○○」3 字之字體、字形、勾捺之法
    及神韻均有出入，尚無法證明係出於同一人所為。而觀諸原
    告所提信用卡申請書，正卡申請人即被告之父蔡達豪於「正
    卡申請人已取得附卡申請人之授權，代理附卡申請人簽名」
    之欄位勾選，顯見上開信用卡申請書「附卡申請人親筆簽正
    楷中文簽名」，當係蔡達豪所為。惟除蔡達豪於信用卡申請
    書表明曾取得被告之授權外，原告無法舉證被告曾授與蔡達
    豪代理權，代理兩造間成立信用卡附卡契約法律關係之事實
    ，自亦難認兩造間業因蔡達豪之代理而成立信用卡附卡契約
    及連帶保證約定。
  (二)雖原告另主張，依原告所提出之91年12月22日、92年4 月15
    日、92年4 月21日、92年6 月24日消費帳單（本院卷第37、
    40、44頁），附卡曾有消費購買馬祖與臺北間機票之簽帳，
    與被告所自述該期間於馬祖服役之情形相吻合云云。惟被告
    仍否認曾於上開時間刷卡購買機票，並謂以92年4 月之消費
    情形，不可能短時間來回臺北、馬祖等語為辯。因原告已無
    法提出91、92年間附卡實際消費之簽帳單，無從比對簽名字
    跡確認上開刷卡消費是否為被告所親為，尚難徒憑上開理想
    推測之詞，遽認前開附卡消費係被告所為。
  (三)綜上，原告所為舉證，無法認定兩造間曾因被告本人簽名或
    授權蔡達豪簽名，因而成立信用卡附卡契約及連帶保證約定
    ，自難認原告主張為真實。
四、從而，原告本於前揭原因事實，依其主張之兩造間約定條款
    第3 條約定，訴請被告給付71萬872 元，其中44萬7,560 元
    自99年4 月13日起至清償日止按年息20% 計算之利息，為無
    理由，應予駁回。
五、據上論結，原告之訴為無理由，並依民事訴訟法第78條判決
    如主文。
中    華    民    國    99    年    7     月    28    日
                  民事第一庭  法  官  王本源
以上正本證明與原本無異。
如對本判決上訴，應於判決送達後20日內向本院提出上訴狀；若
委任律師提起上訴者，應一併繳納上訴審裁判費，否則本院得不
命補正逕行駁回上訴。
中    華    民    國    99    年    8     月    2     日
                              書記官  陳淑女

司法院資訊處製作；財團法人民間司法改革基金會備份。
